臺灣高等法院交通事件裁定　　　　　　　　　九十三年度交抗字第一九三號
　　抗告人即
　　異議人即
　　受處分人　甲○○
右抗告人因違反道路交通管理處罰條例案件，不服臺灣士林地方法院中華民國九十三
年一月五日（九十二年度交聲字第九四八號），提起抗告，本院裁定如左：
    主  文
抗告駁回。
    理  由
一、按汽車在雙向四車道行駛，變換車道時，應讓直行車先行，並注意安全距離，道
    路交通安全規則第九十八條第一項第六款定有明文。又汽車駕駛人，爭道行駛，
    在多車道不依規定駕車者，處新台幣（下同）六百元以上一千八百元以下罰鍰，
    並予以記違規點數一點；汽車駕駛人，駕駛汽車違反道路交通安全規則，因而肇
    事致人受傷者，吊扣其駕駛執照三個月至六個月，道路交通管理處罰條例第四十
    五條第四款、第六十一條第三項、第六十三條第一項第一款亦分別定有明文。
二、本件抗告人即異議人即受處分人甲○○，於民國九十二年五月二十四日上午十二
    時三十八分許，駕駛車號九Ｃ─○二八號營業小客車，行經福林橋南向第二線車
    道，欲向右變換車道，未讓直行車先行，亦疏未注意保持安全距離，因而擦撞同
    向第三線車道余佩貞騎乘之車號ＤＴＱ─六五二號機車左側車身，致機車向右傾
    斜滑行，擦撞同向第三線車道陳青山騎乘之ＡＲＣ─四一一號機車左後車尾，二
    人車倒地，余佩貞、陳青山分別受有全身多處擦傷、左側胸部挫傷併肋骨骨折、
    左側手肘、膝蓋擦傷之傷害。經台北市政府警察局士林分局士林分隊警員陳福興
    到場處理，並繪製現場圖。警員鄭美惠擎單舉發。原處分機關審查結果認違規事
    實明確，依上揭法律規定裁處受處分人罰鍰九百元，扣駕駛執照三個月，並記違
    規點數一點。
三、受處分人抗告意旨略以：本件肇事原因、責任歸屬尚有爭議，僅依舉發單位片面
    記載，難期客觀，應待專業之車輛行車事故鑑定委員會之鑑定報告後，始決定是
    否裁處。又受處分人無任何不良之駕駛紀錄，僅因本件事實尚待釐清之事故，致
    吊扣駕照三個月，將使受處分人無任何收入來源，經濟陷於危殆，非事後撤銷原
    裁定所能回復，此似有違反憲法上保障基本人權及法治國家比例原則云云。
四、經查：受處分人於右揭時、地駕駛車號九Ｃ─○二八號營業小客車，違規於變換
    車道時，未保持安全距離，致擦撞同向余佩貞騎乘之車號ＤＴＱ─六五二號機車
    左側車身，致機車向右傾斜滑行，擦撞前方陳青山騎乘之ＡＲＣ─四一一號機車
    左後車尾，二人車倒地，余佩貞、陳青山分別受有前揭傷害之事實，為證人余佩
    貞、陳青山證明在卷。證人于佩貞於原審法院證稱：「我是開在受處分人的右後
    方，我要往前騎但他沒有打方向燈，當時受處分人的車子是斜停的，因為他的車
    道塞車，我往前騎時跟受處分人並排，我繼續前進，他啟動才會撞上我，如果他
    當時不動，我前行是不會撞上的」。證人陳青山於警詢稱：「看到一部九Ｃ─○
    二八號營業小客車變綠燈時向右由內二（車道）變換至內三車道行駛，於是我靠
    橋墩旁行駛，已超過該營業小客車繼續往南行駛，突然我左後車尾被撞倒地」；
    於原審證稱：「當時是綠燈，我們可以直行，受處分人的車道是塞車不能動，我
    再前行時，發覺受處分人的車輪往右動，所以我就往右閃了一下繼續前行，在我
    已經過了受處分人的車頭時，突然間車尾被撞了一百八十度，我的人就飛出去」
    等語（見原審卷第十六頁、第二十五頁、第二十六頁）。二人所述之情節，均大
    致相符合。余佩貞、陳青山受傷之事實，並有新光吳火獅紀念醫院乙種診斷證明
    書在卷可稽（見原審卷第三十頁、第三十一頁）。受處分人於所書立之異議狀亦
    自承：「當時駕計程車載客沿士林福林橋北往南第二車道行駛，因乘客要在士林
    下車，需向右變換車道，但當時後方機車甚多，並無減速，本人所駕車輛輪胎稍
    微跨出分隔線後，即遭第三車道機車騎士所撞」（見原審卷第四頁）。參以車損
    照片，受處分人營業小客車為右前保險桿、右前輪胎撞痕、右照後鏡斷裂；余佩
    貞騎乘之車號ＤＴＱ─六五二號機車，為左側車身腳踏板破裂、右側倒地括痕，
    足見受處分人小客車右前端斜向撞上右前方余佩貞機車中段。受處分人未讓直行
    車先行，又未保持安全距離，仗勢其駕駛為小客車，第三車道為機車，強行變換
    車道，以致肇事，甚為明確。本件並有台北市政府警察局交通警察大隊受理交通
    違規事件調查表、台北市○○○○○道路交通事故現場圖、台北市政府警察局交
    通警察大隊交通事故分析研判表、道路交通事故補充資料等在卷可按（見原審卷
    第十一頁至第十七頁）。受處分人違規事實，與余佩貞、陳青山受傷間具有因果
    關係，亦已灼然。至受處分人駕駛記錄良好，非得解免其違規責任。其爭執吊扣
    駕照，剝奪其基本人權，有違比例原則，為立法問題，非抗告程序所能救濟。原
    審法院因而駁回其異議，認事用法，均無不合。受處分人抗告意旨，仍執前詞，
    否認違規及原裁罰不當，為無理由，抗告應予駁回。
五、據上論斷，應依道路交通管理案件處罰條例第八十九條、刑事訴訟法第四百十二
    條，裁定如主文。
中　　　華　　　民　　　國　　九十三　　年　　　三　　　月　　三十一　　日
                            臺灣高等法院交通法庭
                                審判長法  官　洪　政　雄
                                      法  官　鄧　振　球
                                      法  官　趙　功　恆
右正本證明與原本無異。
不得再抗告。
                                      書記官　孫　佩　琳
中　　　華　　　民　　　國　　九十三　　年　　　三　　　月　　三十一　　日
